【裁判字號】    98,消債抗,95
【裁判日期】    981113
【裁判案由】    更生事件
【裁判全文】
臺灣臺中地方法院民事裁定            98年度消債抗字第95號
抗  告  人  丁○○
相  對  人  台新國際商業銀行股份有限公司
法定代理人  乙○○
訴訟代理人  甲○○
            戊○○
上抗告人與相對人間因債務人丙○聲請更生事件，對於本院民事
庭民國98年5月20日所為裁定（98年度執消債更字第15號），提
起抗告，經本院合議庭於民國98年10月16日言詞辯論終結，裁定
如下：
    主    文
原裁定關於後開第二項部分廢棄。
本院98年度執消債更字第15號消費者債務清理事件債權表抗告人
債權本金金額應更正為新臺幣柒拾陸萬貳仟元，相對人關於此部
分之異議駁回。
其餘抗告駁回。
抗告費用由相對人負擔二十分之十九，餘由抗告人負擔。
    理    由
一、抗告意旨略以：抗告人對於債務人丙○確實存在有消費借貸
    關係之債權，因債務人丙○向抗告人先後借款合計新台幣（
    下同）80萬元，並交付如附表所示之支票（以下簡稱系爭支
    票）予抗告人，債務人丙○並於該支票上背書，用以擔保清
    償上開借款，詎料屆期提示竟未獲付款，故抗告人始執系爭
    支票依據票據關係請求法院核發支付命令，並已確定，抗告
    人於原審開始更生程序時即將上開支付命令及確定證明書與
    系爭支票及退票理由單於債權申報期間內呈報原審在卷可稽
    ，此外，債務人丙○當初向抗告人借款時，抗告人還將款項
    匯入其指定之帳戶內，亦有匯款資料可資證明，又有在場證
    人己○○及債務人丙○可供傳喚為證，均可證明抗告人確實
    對債務人丙○有債權存在，原審未詳查事證，遽以將抗告人
    對債務人丙○之債權剔除為零，顯有未合，故提起本件抗告
    ，並聲明：(1)原裁定廢棄（亦即本件債權表抗告人債權本金
    金額應更正為80萬元）。(2)相對人於第一審之異議駁回。
二、原審裁定略以：本件裁定更生程序後，相對人台新國際商業
    銀行則對於抗告人之債權提出異議，抗告人則陳稱：伊將於
    民國（下同）98年4月16日起20天內具狀陳報債權證明及明
    細云云，惟抗告人至98年5月20日已逾應具狀陳報日一個月
    ，仍未具狀陳報，本院依抗告人前陳明之債權資料，僅有支
    付命令等影本，然就抗告人對債務人丙○間是否確有資金往
    來事實，則無從證明，是抗告人既不能提出確有與債務人丙
    ○間有金錢往來之借貸關係，自不能認定該抗告人對債務人
    丙○確有債權存在，而應認定其債權額為零等情。
三、按對於債權人所申報之債權及其種類、數額或順位，債務人
    或其他債權人得自債權表送達之翌日起，監督人、管理人或
    其他利害關係人得自債權表公告最後揭示之翌日起，於10日
    內提出異議。前項異議，由法院裁定之，並應送達於異議人
    及受異議債權人。對於前項裁定提起抗告，抗告法院於裁定
    前，應行言詞辯論。消費者債務清理條例第36條第1、2、3
    項分別定有明文。查本件裁定更生程序後，抗告人未於申報
    期限內申報債權，原審即依債務人丙○之申報列入債權，並
    製成債權表送各債權人及債務人丙○，而相對人台新國際商
    業銀行則對於抗告人之債提出異議，並主張：如不能提出具
    體明確證明，則應剔除該債權云云，雖原審以抗告人逾期未
    提出其與債務人丙○間資金往來之證據資料而無從認定該抗
    告人對債務人丙○確有債權存在，而應認定其債權額為零等
    情，惟查，本件抗告人主張：債務人丙○曾於95年間以如附
    表所示之支票向抗告人調借資金80萬元，債務人丙○並在該
    系爭支票上背書以擔保清償款項等情，業據其提出系爭支票
    、支付命令及確定證明書等為證，並經證人己○○到庭證述
    在卷，核與債務人丙○到庭陳稱：伊確曾以系爭支票向抗告
    人調借80萬元，並且背書以擔保清償款項，嗣因未清償款項
    ，經法院執行扣薪3萬8千元，故本件債權額尚餘76萬2千元
    等情，尚相符合，即相對人台新國際商業銀行對此等事實，
    亦當庭表示不加爭執（詳見本院98年8月10日、同年9月14
    日準備程序筆錄、同年10月16日言詞辯論筆錄），堪認債務
    人丙○確曾以系爭支票向抗告人調借資金80萬元，並且背書
    以擔保清償款項等事實，應堪認定，惟本件系爭債權額尚餘
    76萬2千元，故抗告人之債權金額應為76萬2千元，原審於此
    債權金額76萬2千元範圍內，准許相對人之異議，而將債權
    總額更正為0元，尚有未洽，抗告人據此債權金額76萬2千元
    之範圍而為抗告，為有理由，應予准許，爰將原裁定廢棄，
    更正債權表內抗告人之債權金額為76萬2千元，並駁回相對
    人之異議，抗告人所為超過此債權金額76萬2千元部分之抗
    告，為無理由，應予駁回，爰裁定如主文所示。
四、至於抗告人於本院調查時所提出其與債務人丙○間除上開債
    權以外之其他金錢往來債權部分，因抗告人並未於本件更生
    申報期間申報債權，而債務人丙○亦未於聲請更生時即已列
    入，已生失權效果，即非在本件審理範圍內，自無庸加以審
    酌，附此說明。
五、據上論結，本件抗告為一部有理由，一部無理由，依消費者
    債務清理條例第11條第2項、第15條，民事訴訟法第495條之
    1 第1項、第450條、第79條，裁定如主文
中    華    民    國    98    年    11    月    13    日
                  民事第四庭    審判長  楊國精
                                法  官  王金洲
                                法  官  張國華
正本係照原本作成
如對本裁定抗告須於裁定送達後10日內向本院提出抗告狀
中    華    民    國    98    年    11    月    13    日
                                書記官  王麗麗
附表：
系爭支票（發票人：豪億營造股份有限公司；背書人丙○、趙傳
          德、陳宏明）
編號 票號        金額（新台幣）付款人         發票日
一   UＺ0000000   00萬元        華南商業銀行   95.12.2
二   SJＺ0000000  00萬元        台中商業銀行   95.12.15
                               松竹分行
三   SJＺ0000000  00萬元        同上           同上
四   SJＺ0000000  00萬元        同上           同上
五   SJＺ0000000  00萬元        同上           95.12.2
六   SJＺ0000000  00萬元        同上           同上
備註：上開編號一之支票：96年度促字第3255號
      上開編號二至六之支票：96年度促字第3256號


司法院資訊處製作；財團法人民間司法改革基金會備份。
